臺灣高雄地方法院民事判決
111年度鳳簡字第335號
原      告  孫國濱  

被      告  游抒祁  


上列當事人間請求確認本票債權不存在事件，本院於民國111年8
月1日言詞辯論終結，判決如下：
    主      文
一、確認被告持有臺灣高雄地方法院110年度司票字第9030號民
    事裁定所載如附表所示本票，於超過新台幣（下同）9萬9,0
    10元部分，對原告的本票債權及利息債權不存在。
二、原告其餘之訴駁回。
三、訴訟費用由被告負擔1％，餘由原告負擔。
    事實及理由
一、原告主張：緣兩造原為男女朋友，被告於109年初至訴外人
    墾丁夯肉食材工作，被告以負擔原告在墾丁工作期間全部生
    活開銷為由，邀約原告至墾丁生活並於墾丁夯肉食材幫忙，
    原告遂至墾丁與被告共同生活，後兩造因故分手，被告竟以
    死相脅，要求原告承認之前被告所支出生活開銷均為原告之
    借款，並以扣除原告墾丁夯肉食材之薪資後，尚積欠被告10
    萬2,700元為由，要求原告清償，並脅迫原告簽發如附表所
    示之四紙本票（下稱系爭本票）及和解合約書（下稱系爭和
    解書），實則原告並未向被告借款，上開款項均是被告承諾
    支付之生活開銷費用，原告之所以簽發系爭本票及簽立系爭
    合約書，實係為了脫身而無奈所為，兩造間無消費借貸之法
    律關係存在，然被告卻持系爭本票向本院聲請強制執行，經
    本院110年度司票字第9030號裁定准許強制執行，為此起訴
    請求確認被告持有系爭本票，對原告之本票債權不存在等語
    。並聲明：確認被告持有系爭本票對原告之本票債權不存在
    。
二、被告則以：被告否認有承諾要負擔交往期間原告之生活開銷
    ，原告前因刑案需繳納罰金5萬1,000元，故伊分三筆各借款
    原告1萬7,000元以繳納罰金，後原告於墾丁夯肉食材工作時
    ，陸陸續續向被告借款，前後總計共借款11萬4,710元。後
    兩造因未能繼續交往，乃共同簽立系爭和解書確認原告借款
    金額，及由原告簽發系爭本票以擔保清償借款，被告並無脅
    迫原告簽立系爭和解書及簽發系爭本票之情。原告有清償部
    分借款且被告就原告已清償金額部分有計算錯誤，故原告現
    未清償之借款實為9萬9,010元等語置辯。並聲明：原告之訴
    駁回。
三、本院得心證之理由：
本件原告主張被告持有系爭本票，對原告之本票債權不存在，被
告則以上揭情詞置辯，茲論述如下：
㈠、按在票據上簽名者，依票上所載文義負責；本票發票人所負
    責任，與匯票承兌人同；本票未載到期日者，視為見票即付
    ；發票人得記載對於票據金額支付利息及其利率。利率未經
    載明時，定為年利六釐。利息自發票日起算。但有特約者，
    不在此限；第28條關於發票人之規定，於本票準用之。票據
    法票據法第5條第1項、第121條、第120條第2項、第28條、
    第124條分別定有明文。
㈡、民事法院對於訴訟事件之紛爭事實，為求發現真實並促進訴
    訟，應依舉證責任分配之原則，命負舉證責任之一方，就其
    主張或抗辯之事實提出證據，再本於調查證據之結果，斟酌
    全辯論意旨，以判斷事實之真偽。而關於舉證責任之分配原
    則，民事訴訟法第277條規定：「當事人主張有利之事實者
    ，就其事實有舉證責任。但法律別有規定，或依其他情形顯
    失公平者，不在此限。」乃具有高度抽象性之概括條款，於
    適用在具體個案中，必須針對各別不同之類型，參酌判例及
    學說予以具體化，以期舉證責任分配之結果，得以符合上開
    規定及達到公平之目的。在原告請求確認債權不存在之訴，
    如被告主張其債權存在時，固應由被告就債權存在之事實負
    舉證責任；惟原告請求確認之債權，倘係票據（票款）債權
    時，由於票據具有無因性（抽象性或無色性）之特質，票據
    行為一經成立後，即與其基礎之原因關係各自獨立，而完全
    不沾染原因關係之色彩。票據權利之行使不以其原因關係存
    在為前提，原因關係不存在或無效，並不影響票據行為之效
    力，執票人仍得依票據文義行使權利。因此，於票據債務人
    請求確認票據債權不存在時，執票人僅須就該票據之真實，
    即票據是否為發票人作成之事實，負證明之責，至於執票人
    對於該票據作成之原因為何，則無庸證明。如票據債務人依
    票據法第13條規定主張其與執票人間有抗辯事由存在時，原
    則上仍應由票據債務人負舉證責任，以貫徹票據無因性之本
    質，與維護票據之流通性（最高法院48年台上字第101號、4
    9年台上字第334號、50年台上字第1659號、64年台上字第15
    40號判決，及最高法院102年度台上字第466號判決參照）。
    查本件系爭本票係由原告所作成並直接交付被告之事實，為
    兩造所不爭執，堪信為真實，則本於票據之文義性及無因性
    ，執票人即被告得依票據文義行使其權利，而無須就關於給
    付原因之事實負舉證責任。
㈢、經查，原告主張：伊並未向被告借款，兩造並未成立消費借
    貸之法律關係，系爭和解書上所載之金額均是被告承諾要負
    擔之生活開銷費用，伊是受迫始簽發系爭本票及系爭和解書
    云云，惟原告於111年8月1日言詞辯論程序自承系爭和解書
    上所書之原告姓名及指印，均是其親簽及按捺，無人壓其手
    按捺指印（本院卷第37頁），且不爭執其有透過LINE通訊軟
    體傳送翻拍「本人孫國濱在此立約願意以4期，每期25000元
    整，以每月5日前將當月該還本期金額到夯肉食材付現給游
    抒祁本人，不可代收匯款！」之系爭和解書部分內容照片，
    及「明天五號，請依照合約到夯肉食材取款，謝謝」等文字
    訊息予被告（本院卷第39及41頁），復自承對於被告於110
    年7月21日傳送其銀行存摺封面要求給付應分期清償之2萬5,
    000元，有回覆被告「好」之文字訊息（本院卷第39及43頁
    ），由此以觀，倘若兩造間果如原告所言並無消費借貸關係
    存在，且系爭和解書及系爭本票係原告遭脅迫所簽立及簽發
    ，則原告實無需主動傳訊告知要依系爭和解書內容清償款項
    ，且要求被告依約至夯肉食材行取款，亦無可能於被告要求
    匯款至指定銀行帳戶時，回覆「好」之文字訊息，故原告主
    張兩造間不存在消費借貸之法律關係，及系爭和解書和系爭
    本票係遭脅迫所書寫簽發等情，實無可採，而被告依系爭和
    解書及系爭本票請求被告清償借款，自屬有據。惟被告既自
    承原告已清償部分借款，現僅餘9萬9,010元未清償（本院卷
    第40頁），則被告所持系爭本票於超過9萬9,010元部分，對
    原告的本票債權及利息債權不存在。
四、從而，原告請求確認被告持有原告所簽發如附表所示系爭本
    票，於超過9萬9,010元部分，對原告之本票債權不存在，為
    有理由，應予准許；至原告逾此部分之請求，為無理由，應
    予駁回。
五、本件事證已臻明確，兩造其餘攻擊防禦方法及證據，核與判
    決之結果不生影響，爰不逐一論列，併此敘明。
六、訴訟費用之負擔：民事訴訟法第79條。
中　　華　　民　　國　　111 　年　　8 　　月　　15　　日
                  鳳山簡易庭  法    官  林育丞
以上正本係正原本作成。
如不服本判決，應於送達後20日內，向本院提出上訴狀並表明上
訴理由，如於本判決宣示後送達前提起上訴者，應於判決送達後
20日內補提上訴理由書（須附繕本）。
中　　華　　民　　國　　111 　年　　8 　　月　　15　　日
                              書 記 官  陳冠廷

附表：     編號 發票日 票面金額(新臺幣) 到期日 票據號碼 001 109年6月22日 25,000元 109年8月5日 No880628 002 109年6月22日 25,000元 109年9月5日 No880629 003 109年6月22日 25,000元 109年10月5日 No880630 004 109年6月22日 25,000元 109年11月5日 No880631